【裁判字號】    90,訴,210
【裁判日期】    920820
【裁判案由】    稅捐稽徵法等
【裁判全文】
臺灣板橋地方法院刑事判決                        九十年度訴字第二一號
    公  訴  人  臺灣板橋地方法院檢察署檢察官
    被      告  丙○○
右列被告因稅捐稽徵法等案件，經檢察官提起公訴（八十七年度偵字第四七０八號）
，本院判決如左：
    主  文
丙○○行使從事業務之人，明知為不實之事項，而登載於其業務上作成之文書，足以
生損害於公眾及他人，處有期徒刑伍月，如易科罰金，以參佰元折算壹日。緩刑貳年
。
    事  實
一、丙○○係址設臺北縣汐止市○○○路九九巷二弄三號五樓良彬工程有限公司（下
    稱良彬公司）負責人，並以製作各類所得扣繳憑單為其附隨業務，為從事業務之
    人，良彬公司則為納稅義務人，先予敘明。
二、丙○○明知甲○○、袁玉麟、黃秋益、陳明正、方欽祥、蔡金枝、張林素蘭、吳
    清智、詹總福、陳江泉、葉銘雄、何芳雄、邱文和、鄭先固、葉國年等十五人，
    於八十四年一月至十二月並未在良彬公司任職工作，良彬公司亦未核發薪資與甲○○等人，詎丙○○竟意圖以虛列員工薪資增加營業成本之不正方法，逃漏良彬
    公司應納之營利事業所得稅（詳如理由四不另為無罪諭知部分所述），先於八十
    四年十二月三十一日，在不詳地點，向乙○○購得甲○○等十五人之身分證影本
    後，即基於行使業務上登載不實文書之犯意，於八十五年三月間某日，在台北縣
    某王姓會計師事務所，利用不知情之王姓會計師，據以將甲○○等十五人於八十
    四年度各向良彬公司領取工資（新台幣下同）三十萬元之不實事項，登載於其業
    務上所掌管製作之良彬公司員工八十四年度各類所得扣繳暨免扣繳憑單上，再持
    向財政部臺灣省北區國稅局臺北縣分局申報良彬公司該年度之營利事業所得稅而
    行使之，足以生損害於甲○○等十五人暨稅捐稽徵機關對核課營利事業所得稅之
    正確性。
三、嗣因甲○○向臺灣板橋地方法院檢察署檢察官檢舉，甲○○八十四年度並未在周
    俊德所開設之工廠任職，周俊德涉嫌浮報員工薪資逃漏稅捐（該部分由檢察官另
    行偵查），經該署檢察官偵查後，乃悉上情。
四、案經甲○○訴請臺灣板橋地方法院檢察署檢察官、及該署檢察官自動檢舉偵查起
    訴。
    理  由
甲、認定犯罪事實所憑之證據及理由：
一、訊據被告丙○○對右揭事實於本院審理中自白不諱（見本院九十一年十月二十四
    日訊問筆錄、九十二年八月六日審判筆錄），並有丙○○於偵查中所提出乙○○
    於八十四年十二月三十一日，向良彬公司共領得薪資五百萬元、甲○○於八十四
    年一月一日起至八十四年十二月三十一日止，向帶班人乙○○領得薪資三十萬元
    之切結書各一紙（見八十七年度偵字第四七０八號偵查卷第七十頁、第七十一頁
    ）附卷為憑。
二、證人乙○○於本院調查中明確證稱：渠並未向良彬公司承包工程，領得工程款等
    語在卷（見本院九十一年九月三十日訊問筆錄）。
三、又甲○○於八十四年度向良彬公司領得三十萬元，另良彬公司涉嫌虛報袁玉麟等
    十四人於八十四年度薪資所得各三十萬元等情，亦有財政部臺灣省北區國稅局瑞
    芳稽徵所九十年五月二十五日北區國稅瑞芳汐資字第九００一四四五０號函所附
    甲○○名義之八十四年度各類所得扣繳暨免扣繳憑單、違章案件簽報單在卷可參
    。
四、至證人乙○○於本院調查中雖否認前揭丙○○於偵查中所提出署名乙○○者，於
    八十四年十二月三十一日，向良彬公司共領得薪資五百萬元之切結書一紙，為渠
    捺指印後所出具，渠亦未將甲○○等人之身分證影本交付丙○○云云，然甲○○
    等人之身分證影本及前開切結書是否由乙○○出售與丙○○，事涉乙○○是否涉
    有幫助良彬公司逃漏稅捐犯嫌，佐以本院將上開署名乙○○者按捺指印之切結書
    ，與本院於九十一年十月七日調查時，命乙○○當庭於紙上按捺十指印紋各一枚
    後，函請內政部警政署刑事警察局鑑定結果，前開署名乙○○者之切結書上指紋
    ，與庭印乙○○右拇指指紋相符乙節，亦有該局九十一年十一月十三日刑紋字第
    ０九一０三００三八九號鑑驗書在卷可考，並參酌被告丙○○於法務部調查局臺
    北縣調查站詢問、檢察官偵查、本院審理中，均一致供稱上開甲○○等人身分證
    影本、切結書係乙○○填妥後，交伊收執，甲○○並非良彬公司員工各情，足徵
    甲○○等人身分證影本、署名乙○○者所出具之虛偽不實切結書，應係由乙○○
    製作出具交付丙○○無疑。
五、是依前揭二、三、四所載事證，足認被告丙○○於本院審理中自白係為逃漏良彬
    公司稅捐，始向乙○○購得人頭身分證影本、不實切結書，進而製作甲○○等人
    之扣繳憑單提出於稅捐機關行使等情，與事實相符，堪可採信。
六、又被告明知甲○○等人於八十四年度並未在良彬公司任職工作，良彬公司亦未發
    薪資與甲○○等人，竟仍將甲○○等十五人於八十四年度各向良彬公司領取工資
    三十萬元之不實事項，登載於其業務上所掌管製作之各類所得扣繳暨免扣繳憑單
    上，再持向稅捐機關行使，自足以使甲○○等十五人有受稅捐稽徵危險性之損害
    暨稅捐稽徵機關對核課營利事業所得稅之正確性。
七、綜上，本件事證明確，被告犯行堪以認定。
乙、論罪科刑之理由：
一、按營利事業填報扣繳憑單，係附隨公司負責人業務而製作，為業務上所掌之文書
    （最高法院七十年九月二十一日第九次刑事庭會議決議參照）；查被告丙○○為
    良彬公司負責人，負責填製渠所經營良彬公司員工扣繳憑單之業務，為從事此項
    業務之人，其登載甲○○等人於八十四年度向良彬公司領得薪資之不實事項於其
    業務上所製作之扣繳憑單，並向稅捐稽徵機關提出行使之行為，係犯刑法第二百
    十六條、第二百十五條之行使業務上登載不實文書罪。
二、又被告利用不知情之會計師製作扣繳憑單，為間接正犯。其業務上登載不實文書
    之低度行為，為行使業務上登載不實文書之高度行為所吸收，不另論罪。被告接
    續製作甲○○等十五人之扣繳憑單，應係基於接續之單一犯意，利用緊接之時地
    ，而接續為之舉動，仍應認僅有一業務上登載不實之行為。再員工薪資扣繳暨免
    扣繳憑單，僅係證明全年度支付員工薪資及代為扣繳綜合所得稅之情形，為徵、
    繳雙方課徵與申報綜合所得稅之依據，其既非造具記帳憑證所根據之憑證，亦非
    證明處理會計事項人員之責任，而為記帳所根據之憑證，自非商業會計法第十五
    條所規定之商業會計憑證（最高法院九十二年度臺上字第三０五八號判決意旨參
    照）。是被告上開填製不實扣繳憑單之行為，應係犯刑法第二百十五條之業務上
    登載不實文書罪。起訴書認係犯修正前商業會計法第六十六條第一款之以明知為
    不實之事項而填製會計憑證罪，容有未洽，惟起訴事實同一，本院自得變更起訴
    法條。
三、至被告製作不實袁玉麟、黃秋益、陳明正、方欽祥、蔡金枝、張林素蘭、吳清智
    、詹總福、陳江泉、葉銘雄、何芳雄、邱文和、鄭先固、葉國年等十四人扣繳憑
    單部分，雖未據起訴，惟與起訴經本院認定有罪之部分，具有實質上一罪之關係
    ，本院自得一併審究。
四、爰審酌被告犯罪之動機、目的、手段、及犯罪後態度等一切情狀，量處如主文所
    示之刑，又被告犯罪後，刑法第四十一條於九十年一月十日公布施行，同年一月
    十二日生效，修正後刑法第四十一條第一項規定犯最重本刑為五年以下有期徒刑
    以下之刑之罪，而受六月以下有期徒刑之宣告者，得易科罰金，比較新舊法之規
    定，以新法較有利於被告，爰適用修正後之刑法第四十一條第一項，諭知易科罰
    金之折算標準。又被告前於七十年間，因犯竊盜罪，經台灣澎湖地方法院於七十
    一年一月十八日，以七十年度易字第一七六號判處有期徒刑五月，七十一年八月
    二十二日刑期期滿執行完畢等情，有臺灣高等法院被告全國前案紀錄表在卷足憑
    ，其於有期徒刑執行完畢後，五年內未曾受有期徒刑以上刑之宣告，因一時失慮
    罹犯本罪，經受此科刑教訓後，當知戒慎而無再犯之虞，本院認所宣告之刑以暫
    不執行為適當，爰併宣告緩刑二年，以啟自新。
五、公訴意旨雖尚稱：被告為因應包工乙○○未出具統一發票及收據，明知包工乙○○所交付甲○○之身分證，甲○○並未於八十四年間受僱於渠公司，並領得薪資
    ，竟仍依包工出具之工資支出憑證、身分證影本或切結書，於八十四年底，利用
    不知情之會計人員，在其業務上所製作及性質上屬於會計憑證之薪資表上虛偽記
    載，甲○○於八十四年度，在良彬公司領得薪資，而以此方式幫助乙○○以不正
    當之方法逃漏八十四年度百分之五之營業稅，足生損害於甲○○及稅捐稽徵機關
    對於稅捐核課之正確性，因認被告另犯修正前商業會計法第六十六條第一款製作
    不實會計憑證罪、稅捐稽徵法第四十三條第一項幫助逃漏稅捐罪嫌云云。然查，
    被告丙○○係意圖以虛列員工薪資增加營業成本之不正方法，逃漏良彬公司應納
    之營利事業所得稅，始向乙○○購買人頭身分證、切結書，進而製作不實扣繳憑
    單提出向稅捐機關行使，已如前述，且依諸卷內事證，亦無何被告製作甲○○等
    人之不實薪資表商業會計憑證可佐，是公訴人認被告利用不知情之會計人員，製
    作不實薪資表商業會計憑證，幫助乙○○逃漏稅捐，涉有修正前商業會計法第六
    十六條第一款製作不實會計憑證罪及稅捐稽徵法第四十三條第一項之幫助逃漏稅
    捐罪，均容有誤會，此外，本院既查無證據證明被告有製作不實商業會計憑證及
    幫助乙○○逃漏稅捐之意，不能證明被告有此部分犯罪，惟因公訴人認此部份與
    前開經本院認定有罪之部分，具有牽連犯之裁判上一罪關係，爰不另為無罪之諭
    知，併此敘明。
據上論斷，應依刑事訴訟法第二百九十九條第一項前段、第三百條，刑法第二條第一
項、第十一條前段、第二百十六條、第二百十五條、第四十一條第一項、第七十四條
第二款，罰金罰鍰提高標準條例第一條前段、第二條，判決如主文。
本案經檢察官陳伯厚到庭執行職務。
中      華      民      國    九十二    年      八      月     二十     日
                                     臺灣板橋地方法院刑事第四庭
                                         審判長法  官  許仕楓
                                               法  官  談  虎
                                               法  官  陳明偉
右正本證明與原本無異
如不服本判決應於送達後十日內向本院提出上訴狀
                                               書記官  呂妍旻
中      華      民      國    九十二    年      八      月   二十二     日


司法院資訊處製作；財團法人民間司法改革基金會備份。
